臺灣高雄地方法院刑事判決
110年度審交易字第938號
公  訴  人  臺灣高雄地方檢察署檢察官
被      告  王金龍


輔  佐  人  賴清慧


上列被告因過失傷害案件，經檢察官提起公訴（110年度偵字第1
8810號），本院判決如下：
    主  文
王金龍犯過失傷害罪，處有期徒刑參月，如易科罰金，以新臺幣
壹仟元折算壹日。
    事  實
一、王金龍考領有合格之駕駛執照，於民國109年12月29日18時1
    5分許，駕駛車牌號碼000-0000號租賃小客車，沿高雄市前
    金區仁義街由南向北方向行駛，行經仁義街與新田路之無號
    誌路口（下稱案發路口）時，本應注意汽車行至無號誌之交
    岔路口，支線道車應暫停讓幹線道車先行（仁義街南向北進
    入案發路口前，路面標繪「停」字），而當時天候晴，夜間
    有照明，柏油路面乾燥、無缺陷、無障礙物，且視距良好，
    並無不能注意之情事，竟疏未注意及此，未讓幹線道車先行
    即貿然駛入案發路口，適有陳明鋒騎乘車牌號碼000-000號
    普通重型機車沿新田路由東向西方向駛至該處，亦疏未注意
    行經無號誌之交岔路口應減速慢行（新田路東向西進入案發
    街口前，路面標繪「慢」字），未減速即貿然進入案發路口
    ，見狀閃避不及，陳明鋒所騎乘機車前車頭與王金龍所駕駛
    車輛右前車身因此發生碰撞，陳明鋒當場人車倒地，並受有
    左後髖臼骨折、左坐骨神經痛、左上臂撕裂傷2*0.2*0.2公
    分、左眉撕裂傷3*0.5*0.5公分、多處擦傷、左下肢坐骨神
    經；腓神經損傷及左足垂足、左髖關節外傷性軟骨磨損等傷
    害（下稱本案傷害）。
二、案經陳明鋒訴由高雄市政府警察局新興分局報告臺灣高雄地
    方檢察署檢察官偵查起訴。　　　
    理  由
壹、證據能力部分：
    本判決後述所引用之傳聞證據，縱無刑事訴訟法第159條之1
    至第159條之4或其他規定之傳聞證據例外情形，亦因當事人
    於本院準備程序時，均明示同意有證據能力（見本院卷第61
    頁），且本院審酌該等傳聞證據製作時之情況，並無違法不
    當及證明力明顯過低之瑕疵，以之作為證據，應屬適當，故
    依刑事訴訟法第159條之5第1項規定，認該等傳聞證據均有
    證據能力。
貳、實體部分：
一、認定犯罪事實之證據及理由：
　　訊據被告王金龍固不否認其於上揭時間駕駛上開車輛進入案
    發路口時，有與告訴人陳明鋒所騎乘機車發生交通事故之事
    實，惟矢口否認有何過失傷害犯行，辯稱：我在進入案發路
    口前有先停等，確認沒有人、車後才以一般的起步速度緩慢
    駛出，過了新田路的中線才被告訴人騎乘的機車撞擊到我車
    右前車身，我沒有辦法注意，也無法閃避，我已遵守交通法
    規駕駛，信賴主幹道駕駛人會遵守交通法規，卻遭違規之告
    訴人騎車快速衝撞，告訴人當時的車速形同危險駕駛，我沒
    有過失云云。經查：
  ㈠被告考領有合格之駕駛執照，於109年12月29日18時15分許駕
    駛上開車輛，沿高雄市前金區仁義街由南向北方向行駛（仁
    義街南向北進入案發路口前，路面標繪「停」字），行經案
    發路口時，適有告訴人騎乘前述機車沿新田路由東向西方向
    駛至該處（新田路東向西進入案發路口前，路面標繪「慢」
    字），告訴人所騎乘機車前車頭與被告所駕駛車輛右前車身
    發生碰撞，告訴人當場人車倒地，並受有本案傷害等事實，
    業據被告於警詢、偵訊時就車禍發生經過陳述明確（見警卷
    第2至5頁，偵卷第14頁），且經告訴人於警詢及偵查中指訴
    綦詳（見警卷第10至12頁，偵卷第13至14頁），並有阮綜合
    醫療社團法人阮綜合醫院診斷證明書2份、義大醫療財團法
    人義大醫院及義大癌治療醫院診斷證明書共2份；高雄市政
    府警察局道路交通事故現場圖、道路交通事故調查報告表㈠
    、㈡-1等各1份；高雄市政府警察局道路交通事故談話紀錄表
    2份；監視器影像翻拍照片及現場照片共8張；證號查詢汽車
    駕駛人資料1份附卷可稽（見警卷第15至18、20至28、32至3
    5頁，本院卷第25頁），是此部分事實先堪認定。
  ㈡被告雖以前詞置辯，惟：
　⒈按汽車行至無號誌之交岔路口，支線道車應暫停讓幹線道車
    先行，道路交通安全規則第102條第1項第2款前段定有明文
    。又道路交通標誌標線號誌設置規則第58條、第59條、第17
    2條、第177條、第211條已有幹、支道依不同道路交通設施
    設置之原則，如：交岔路口若設有閃光紅燈或「讓」、「停
    」等標誌、標線之道路則為支線道，設有閃光黃燈或未設上
    述相關標誌、標線道路為幹線道（行政院交通部91年9月12
    日交路字第0910008816號函意旨可參），亦為本院職務上已
    知之事項。查被告考領有合格駕駛執照一節，業經認定如前
    ，是被告對於上開規定自難諉為不知。又本院勘驗案發路口
    監視器影像光碟後，其勘驗結果雖顯示：案發當日被告車輛
    沿仁義街南往北方向前進後，有在進入案發路口前停等數秒
    ，且在本案車禍事故發生前，有其他案外人騎乘機車沿新田
    路由東往西方向順利通過案發路口等情（見本院卷第205至2
    07、289頁）。然上開交通規則所稱「行至無號誌之交岔路
    口，支線道車應暫停讓幹線道車先行」，應係課以支線道之
    駕駛人駕車行至無號誌交岔路口時，須暫停禮讓即將進入路
    口之幹線道車輛先行之注意義務，並以支線道駕駛人確保其
    車輛可安全無虞通過整個路口而不會與幹線道車輛發生交通
    事故為停讓之原則。是被告於案發當日駕駛上開車輛行至案
    發路口時，雖有前開勘驗結果所示在進入路口前暫停讓其他
    幹線道機車先行之行為，但被告在未能確保其車輛可安全無
    虞通過案發路口情形下，即貿然駛入案發路口，其車輛因此
    與告訴人所騎乘機車在案發路口內發生碰撞（此情有本院卷
    第207頁所附勘驗筆錄可證）；而案發當時天候晴，夜間有
    照明，柏油路面乾燥、無缺陷、無障礙物，且視距良好，客
    觀上無不能注意之情事等節，有道路交通事故調查報告表㈠
    存卷可考（見警卷第21頁），堪認被告就本案交通事故之發
    生，確有未依上開交通規則禮讓即將進入路口之幹線道車輛
    （即告訴人機車）先行之疏失。
　⒉另所謂信賴原則，在道路交通事故之刑事案件上，係指參與
    交通行為之一方，遵守交通法規秩序，得信賴同時參與交通
    行為之對方或其他人，亦必會遵守交通法規秩序，不致有違
    反交通法規秩序之行為發生，因此，對於對方或其他人因違
    反交通法規秩序之行為所導致之危險結果，即無注意防免之
    義務，從而得以免負過失責任；惟對於該對方或其他人不致
    發生違反交通法規秩序之行為，若無期待可能性，或行為之
    一方對於危險結果之發生，若稍加注意即能認識並予避免者
    ，仍不能免除其注意義務，即無上開原則之適用（最高法院
    86年度台上字第2462號判決意旨參照）。汽車駕駛人對於防
    止危險發生之相關交通法令之規定，業已遵守，並盡相當之
    注意義務，以防止危險發生，始可信賴他人亦能遵守交通規
    則並盡同等注意義務。若因此而發生交通事故，方得以信賴
    原則為由免除過失責任（最高法院84年台上字第5360號判決
    意旨參照）。申言之，信賴原則之適用並非毫無限制，而仍
    有其界限存在，則揆諸前開說明，被告因本身已違反前述交
    通規則，且其稍加注意即能認識並予避免本案事故發生，自
    不得再主張信賴原則圖以免責。
　⒊綜上，被告前開辯詞乃事後卸責之詞，不足採信。
  ㈢另按行車速度，依速限標誌或標線之規定，無速限標誌或標
    線者，行經無號誌之交岔路口，應減速慢行，作隨時停車之
    準備；「慢」字，用以警告車輛駕駛人前面路況變遷，應減
    速慢行。道路交通安全規則第93條第1項第2款、道路交通標
    誌標線號誌設置規則第163條第1項分別定有明文。次查，告
    訴人於騎車行經無號誌之案發路口時，其車速非慢而未減速
    慢行，致其發現被告車輛時閃避不及，告訴人所騎乘機車車
    頭與被告所駕駛車輛右前側車身因此發生碰撞一情，有本院
    勘驗筆錄附卷為證（見本院卷第207頁），則若告訴人有減
    速慢行並作好隨時停車之準備，亦不致與被告所駕駛之車輛
    發生碰撞，是告訴人騎乘機車行經無號誌之交岔路口，疏未
    減速慢行，對於本案車禍事故之發生亦與有過失，惟縱令告
    訴人有前開過失，仍無解於被告過失傷害犯行之成立，併予
    敘明。
　㈣再者，本案經送請高雄市政府交通局車輛行車事故鑑定委員
    會鑑定及高雄市車輛行車事故鑑定覆議會覆議後，其結果均
    為：被告未依「停」標字指示讓幹線道車先行，為肇事主因
    ；告訴人未依「慢」標字指示減速慢行，為肇事次因一情，
    有鑑定意見書及覆議意見書在卷可參（見偵卷第17至19頁，
    本院卷第151至152頁），亦與本院認定之結果相符，益徵被
    告、告訴人就本案事故之發生，分別有上述之過失責任無訛
    。末查，告訴人確因本案車禍事故受有本案傷害之事實，業
    經認定如前，則告訴人之傷害結果與被告之過失駕駛行為間
    ，自具有相當因果關係。從而，本案事證明確，被告犯行堪
    以認定，應依法論科。
二、核被告所為，係犯刑法第284條前段之過失傷害罪。被告在
    犯罪未經有偵查權之機關或公務員發覺以前，主動向據報到
    場處理之員警坦承肇事，自首而願接受裁判一節，有高雄市
    政府警察局道路交通事故肇事人自首情形紀錄表1紙附卷可
    稽（見警卷第30頁），堪認符合自首之要件，爰依刑法第62
    條前段規定減輕其刑。
三、爰以行為人之責任為基礎，審酌被告因疏失釀成本案車禍事
    故，而使告訴人受有本案傷害，所為實可非難；兼衡被告本
    案違反義務之程度、告訴人所受之傷勢及其與有過失之程度
    、被告否認犯行之犯後態度及其於本院審理時自陳之智識程
    度與家庭經濟狀況（詳見本院卷第293頁）、素行（詳見卷
    附臺灣高等法院被告前案紀錄表）等一切情狀，量處如主文
    所示之刑，並諭知易科罰金之折算標準。
據上論斷，應依刑事訴訟法第299條第1項前段，判決如主文。
本案經檢察官陳永盛提起公訴，檢察官范文欽到庭執行職務。
中　　華　　民　　國　　111 　年　　7 　　月　　27　　日
                  刑事第五庭    法　官  林明慧
以上正本證明與原本無異。
如不服本判決應於收受送達後20日內向本院提出上訴書狀，並應
敘述具體理由；如未敘述上訴理由者，應於上訴期間屆滿後20日
內向本院補提理由書（均須按他造當事人之人數附繕本）「切勿
逕送上級法院」。
中　　華　　民　　國　　111 　年　　7 　　月　　27　　日
　　　　　　　　　　　　　　　  書記官　鄭永媚
附錄論罪科刑法條： 　
中華民國刑法第284條
因過失傷害人者，處1 年以下有期徒刑、拘役或10萬元以下罰金
；致重傷者，處3 年以下有期徒刑、拘役或30萬元以下罰金。